【裁判字號】    98,審抗,27
【裁判日期】    980612
【裁判案由】    選任臨時管理人
【裁判全文】
臺灣臺北地方法院民事裁定              98年度審抗字第27號
抗  告  人  甲○○
相  對  人  財政部臺北市國稅局
法定代理人  乙○○
上列當事人間選任卓岳建設有限公司臨時管理人事件，抗告人對
於民國97年11月7日本院所為97年度審司字第189號裁定提起抗告
，本院裁定如下：
    主  文
原裁定廢棄。
相對人於原審之聲請駁回。
聲請及抗告程序費用新台幣貳仟元由相對人負擔。
    理  由
一、本件抗告意旨略以：本件係抗告人之妹夫蔡義龍擅自以抗告
    人之名義登記為卓岳建設有限公司（下稱卓岳公司）之股東
    ，抗告人實際上並未出資，亦未同意擔任卓岳公司之股東。
    況抗告人之夫婿為教會牧師，而抗告人自婚後即以牧師娘之
    身分長期與夫婿一同在教會服務，對於公司事務及行政程序
    毫無所悉，並無能力擔任卓岳公司臨時管理人。為此，爰依
    法提起抗告求為廢棄原裁定等語。
二、按解散之公司除因合併、分割或破產而解散外，應行清算，
    公司法第24條定有明文，上揭規定依同法第26條之1之規定
    ，公司經中央主管機關廢止登記者準用之。又無限公司之清
    算，以全體股東為清算人，但本法或章程另有規定或經股東
    決議，另選清算人者，不在此限；不能依第79條規定定其清
    算人時，法院得因利害關係人之聲請，選派清算人，同法第
    79條及第81條亦有明文，依同法第113條之規定，並為有限
    公司所準用。次按，董事會不為或不能行使職權，致公司有
    受損害之虞時，法院因利害關係人或檢察官之聲請，得選任
    一人以上之臨時管理人，代行董事長及董事會之職權，但不
    得為不利於公司之行為，此項規定並為董事準用之，公司法
    第208條之1第1項、第108條第4項固有明文，惟公司法第208
    條之1第1項既定為選任臨時管理人，自係指該公司有急切須
    董事處理之具體事項，因全體董事不能行使職權，致公司業
    務停頓有受損害之虞，影響股東權益及國內經濟秩序時，始
    有選任臨時管理人代行董事職權之必要，此考諸公司法第20
    8條之1立法理由甚明。準此，倘公司已遭撤銷、廢止登記或
    解散時，即應進入清算程序，由清算人了結現務，自無適用
    公司法第208條之1規定之餘地，亦即此時已無選任臨時管理
    人之必要。
三、經查，相對人於原審陳稱卓岳公司滯欠83年度營利事業所得
    稅計新台幣（下同）542,666元，因該公司唯一董事蔡義龍
    業於民國94年3月5日死亡，其中股東周紹宗、林吳阿儉已歿
    ，其餘股東甲○○、蔡長茂未能會推一人代理董事，致影響
    課稅稽徵等情，固據於原審提出營業稅籍資料查詢表、營利
    事業所得稅欠稅查詢情形表、83年度營利事業所得稅結算申
    報核定通知書、變更登記事項卡、通知函及送達回證、戶籍
    謄本、法務部行政執行署臺北行政執行處公文等件為證，原
    審審酌股東甲○○即抗告人出資額最高，據以選任抗告人擔
    任卓岳公司臨時管理人。惟查，卓岳公司業經臺北市政府於
    98 年3月19日以府產業商字第0983713820號函廢止公司登記
    在案，此有該公司基本資料查詢單附卷可稽，揆諸前開法條
    規定及說明，卓岳公司暨經廢止公司登記，即應進入清算程
    序，由清算人為公司之負責人，自無適用公司法第208條之1
    規定選任臨時管理人之餘地。準此，姑不論原審裁定選任抗
    告人為卓岳公司臨時管理人是否允洽，毋寧斯時選任卓岳公
    司臨時管理人之條件已不復存在。從而，爰由本院廢棄原裁
    定，自為裁定如主文第2項所示。
四、依非訟事件法第21條第2項、第24條第1項、民事訴訟法第95
    條、第78條，裁定如主文。
中    華    民    國    98    年    6     月    12    日
              民事第六庭審判長法      官  劉坤典
                              法      官  賴錦華
                              法      官  林秀圓
以上正本係照原本作成。
本裁定除以適用法規顯有錯誤為理由，並經本院許可外，不得再
抗告。如提起再抗告，應於收受後10日內委任律師為訴訟代理人
向本院提出再抗告狀。並繳納再抗告費新台幣1,000元。
中    華    民    國    98    年    6     月    12    日
                              法院書記官  馮姿蓉


司法院資訊處製作；財團法人民間司法改革基金會備份。
